臺灣臺北地方法院刑事判決　　　　　　 100年度審訴字第44號
公　訴　人　臺灣臺北地方法院檢察署檢察官
被　　　告　蘇佳仁
指定辯護人　本院公設辯護人沈芳萍
上列被告因違反毒品危害防制條例等案件，經檢察官提起公訴（
100 年度偵字第13383 號），本院判決如下：
    主  文
蘇佳仁共同運輸第四級毒品，處有期徒刑壹年捌月；扣案之驗餘
含有第四級毒品佐沛眠成分之橘色藥錠共伍佰參拾捌顆及包裝信
封壹只均沒收。又共同運輸第四級毒品，處有期徒刑壹年捌月；
扣案之含有第四級毒品佐沛眠成分之橘色藥錠共伍佰貳拾顆及包
裝信封壹只均沒收。應執行有期徒刑貳年，緩刑肆年，扣案之驗
餘含有第四級毒品佐沛眠成分之橘色藥錠共壹仟零伍拾捌顆及包
裝信封貳只均沒收。
    事  實
一、蘇佳仁前因失眠等症狀前往臺北市立聯合醫院、國立臺灣大
    學醫學院附設醫院、財團法人佛教慈濟綜合醫院台北分院及
    健康101 診所就診，明知具有安眠鎮靜作用、臨床主要用於
    治療失眠症之佐沛眠（Zolpidem）為毒品危害防制條例第2
    條第2 項第4 款所定之第四級毒品，亦為行政院衛生署公告
    之第四級管制藥品，且係行政院依懲治走私條例第2 條第3
    項規定授權公告之「管制物品項目及其數額」所列甲項第4
    款規定之管制進出口物品，非經核准，不得擅自輸入及非法
    私運入境，竟為減輕自身日趨嚴重之失眠症狀，刷卡委託擔
    任藥劑師之真實姓名、年籍不詳印度籍成年友人在印度藥局
    替其購買佐沛眠供己服用，而與之共同基於運輸第四級毒品
    、輸入禁藥及私運管制進出口物品入境之犯意聯絡，先於民
    國100 年5 月15日前之當月某日，推由該印度籍友人自印度
    以國際快遞郵包寄送含有佐沛眠成分之橘色藥錠1 批（含該
    友人所有之包裝信封1 只，共540 顆，取樣2 顆鑑定用罄，
    單顆淨重0.14公克，推估合計淨重75.6公克）予蘇佳仁，且
    已於100 年5 月15日寄抵臺北市○○區○○路3 段89號7 樓
    之臺北大安郵局而運輸第四級毒品兼禁藥與管制進出口物品
    之佐沛眠入境；嗣因財政部臺北關稅局於當日已將該批佐沛
    眠查扣致蘇佳仁遲未收到，蘇佳仁雖不知此情，原欲放棄購
    買，但在該友人之勸說下，仍同意與之另基於相同之犯意聯
    絡，再度由該友人自印度寄送含佐沛眠成分之相同橘色藥錠
    1 批（含該友人所有之包裝信封1 只，共520 顆）予蘇佳仁
    ，而於同年月28日寄抵同郵局，以此方式運輸第四級毒品兼
    禁藥與管制進出口物品之佐沛眠入境，然亦經財政部臺北關
    稅局查扣，復函請法務部調查局航業調查處基隆調查站派員
    於同年月30日前往蘇佳仁位於臺北市○○區○○街2 段127
    巷8 號1 樓之住處即郵包地址通知蘇佳仁，始查知上情。
二、案經法務部調查局航業調查處基隆調查站報請臺灣臺北地方
    法院檢察署檢察官偵查起訴。
    理  由
壹、證據能力：
    本件認定事實所引用之卷證資料（包含人證、物證、書證，
    詳下述及者），並無證據證明係公務員違背法定程序所取得
    ，與本案亦有自然之關連性，公訴人、被告蘇佳仁及其辯護
    人於準備程序迄至本案言詞辯論終結，均不爭執該等卷證之
    證據能力或曾提出關於證據能力之聲明異議（見本院卷第20
    、34至36頁筆錄），本院認引為證據為適當，是依刑事訴訟
    法第159 條之5 等規定，下述認定事實所引用之證據方法均
    有證據能力，合先敘明。
貳、認定事實：
一、上開事實，業據被告於本院準備及審理程序中坦承不諱（見
    本院卷第18、38頁筆錄），證人即法務部調查局航業調查處
    基隆調查站緝毒組組長張和平亦於偵訊中證述本案查獲經過
    明確（見偵卷第57頁筆錄），足認該單位係先後查扣本案兩
    批扣案物後方前去被告住處通知被告；此外，並有扣案之兩
    批橘色藥錠共1060顆及包裝用信封共2 只為憑，該等藥錠外
    觀形狀及品牌均相同，此有卷附照片可稽，被告對此亦無意
    見，就第1 批540 顆部分經送法務部調查局鑑定結果，確認
    外觀大小及顏色均一致，經隨機抽樣2 顆檢驗均含有第四級
    毒品佐沛眠成分，1 顆藥錠淨重0.14公克，推算540 顆合計
    淨重75.60 公克，此亦有該局100 年5 月24日調科壹字第10
    000221650 號鑑定書乙件在卷可查（見偵卷第7 頁），參酌
    該兩批藥錠之來源相同之事實，堪認本案所查扣之兩批藥錠
    均係第四級毒品佐沛眠藥錠無疑，且另有貨物收據及搜索筆
    錄、兩只信封影本（其上收件人地址均係被告之上開住處）
    存卷供參，適可佐證本案查獲經過如前所述無訛。
二、又該等扣案之兩批佐沛眠藥錠，復經行政院衛生署食品藥物
    管理局先後函覆乃行政院公告之第四級管制藥品，非法使用
    即屬毒品危害防制條例之第四級毒品，如合法使用需依管制
    藥品管理條例相關規定，經由醫師、牙醫師診斷後開立處方
    箋始可調劑使用，但非屬藥事法第22條第1 項第1 款所稱經
    中央衛生主管機關明令公告禁止輸入之毒害藥品，若非旅客
    或隨交通工具服務人員攜帶自用藥品進口者，將以藥事法第
    22條第1 項第2 款之禁藥論處，佐沛眠具有快速及短效之安
    眠鎮靜作用，臨床主要用於治療失眠症，屬影響精神之藥品
    等旨明確（見偵卷第40頁該局100 年7 月22日FDA 管字第10
    00044629號函及本院卷第26頁該局100 年10月25日FDA 管字
    第1000068648號函）；本案被告始終供稱係因失眠症狀（睡
    眠障礙）加劇，所需佐沛眠藥量變多，就診所拿藥量不夠，
    才會託在印度的藥劑師朋友幫忙買佐沛眠寄來臺灣自用，但
    其知道這是管制藥品（即其所稱確有看到藥單上記載「管四
    」），並提出首揭各該醫療院所之藥品明細收據或診斷證明
    書等件以佐其說，且經檢察官分別函詢調取病歷確認屬實，
    則被告主觀上對於未經核准，擅自託人以國際快遞郵寄之方
    式寄送輸入該等佐沛眠之不法性自有認識，惟被告為緩解自
    身失眠症狀，仍決意為之，已至為明確；雖被告一度辯稱第
    1 批藥錠沒寄到時，就已經跟該印度籍朋友說不要再寄了，
    後來會再寄是雙方溝通有誤云云，然被告坦認未積極辦理信
    用卡款項刷退事宜，在該友人勸說下亦未堅持退款拒收，顯
    見被告在不知藥錠已遭查扣之情況下，尚存有一旦藥錠寄達
    仍願收下之意欲，是被告再度以相同非法方式運輸佐沛眠入
    境之主客觀事實甚明，被告此部分辯解並非事實，足認被告
    兩度非法運輸含有佐沛眠成分之藥錠均係為自用而別無轉售
    牟利等販賣意圖，且依被告所述其印度籍友人從事藥劑師工
    作，係透過藥局取得等語，在別無相反積極證據之情況下，
    自應認此兩批佐沛眠並非藥事法第20條、第21條所稱之偽藥
    或劣藥，併此指明。
三、綜上所述，本案事證已臻明確，被告於本院之任意性自白查
    與事實相符而可採信，前此之所辯並非可採，其犯行足堪認
    定，自應依法論科。
參、適用法律：
一、按運輸毒品罪祇以所運輸之毒品已實施運送為已足，並非以
    運扺目的地為完成犯罪之要件，換言之，區別該罪既遂、未
    遂之依據，應以已否起運為準，既已起運，構成該罪之輸送
    行為即已完成，不以達到目的地為既遂條件（最高法院92年
    度台上字第3096號判決意旨可供參考）。查佐沛眠（Zolpid
    em）係行政院公告而屬該條例第2 條第2 項第4 款所定之第
    四級毒品，亦為行政院衛生署公告之第四級管制藥品（藥事
    法第11條、管制藥品管理條例第3 條參照），且係行政院公
    告之甲項管制進出口物品（懲治走私條例第2 條第3 項參照
    ），雖佐沛眠非藥事法第22條第1 款之毒害藥品類禁藥，但
    未經核准擅自輸入，且非旅客或隨交通工具服務人員攜帶自
    用藥品進口，仍係藥事法第22條第1 項第2 款前段之禁藥無
    疑（前述行政院衛生署食品藥物管理局函文說明同此見解，
    可一併供參），公設辯護人主張本案查扣之佐沛眠並非藥事
    法第22條所列禁藥，並非可採，是參照前開說明，核被告兩
    度夥同某印度籍友人私自寄送含有佐沛眠成分之藥錠入境之
    所為，均係犯毒品危害防制條例第4 條第4 項之運輸第四級
    毒品罪、藥事法第82條第1 項之輸入禁藥罪及懲治走私條例
    第2 條第1 項之私運管制物品進口罪。其夥同印度籍友人持
    有該等純質淨重達20公克以上之第四級毒品之低度行為，應
    為其後運輸該等毒品之高度行為所吸收，不另論罪。被告與
    該真實姓名、年籍不詳之印度籍成年友人間，就上開之各罪
    ，均有犯意聯絡及行為分擔，均為共同正犯。又被告係分別
    以同一寄送運輸之行為，觸犯上述各保護法益不同之罪名，
    各屬想像競合犯，應各依刑法第55條之規定從一重之運輸第
    四級毒品罪處斷。被告兩度運輸第四級毒品，乃首批未收到
    後另行起意再為運輸，其犯意自屬各別、行為又先後可分，
    自應分論併罰。又查被告於偵查及本院審理中始終自白全部
    犯罪，是所犯兩罪均應依毒品危害防制條例第17條第2 項之
    規定，各減輕其刑。
二、爰審酌毒品之危害至大，跨國界私運毒品者，助長毒品之流
    通，增加毒品被販售而毒害於世人並牟得鉅額不法利益之可
    能，嚴重損人利己，惟被告私運之毒品藥錠業已為警及時查
    扣，且係供己緩解失眠症狀所用，非為圖取任何不法財產利
    益，犯後又坦承全部犯行，多次表達悔意，態度良好，參酌
    公訴人亦請求從輕量刑之意見，暨被告之素行、生活狀況、
    犯罪之動機、目的、手段、所運毒品之數量等一切情狀，分
    別量處如主文所示之刑，並定其應執行之刑如主文所示。
三、查被告未曾因故意犯罪受有期徒刑以上刑之宣告，此有臺灣
    高等法院被告前案紀錄表1 件在卷可按，其因一時失慮，致
    罹刑典，經此教訓應能知所警惕而無再犯之虞，本院綜核其
    個人與家庭環境各情，認被告所受之刑之宣告以暫不執行為
    適當，爰併諭知緩刑4 年，以啟自新。
四、沒收部分：
  (一)按毒品危害防制條例第18條第1 項前段之規定，應予沒收銷
    燬之毒品，以經查獲之第一、二級毒品為限。又毒品依其成
    癮性、濫用性及對社會危害性，共分為四級，施用或持有第
    三、四級毒品，因其可罰性較低，故未設處罰之規定，僅就
    施用及持有第一、二級毒品科以刑罰。然鑑於第三、四級毒
    品均係管制藥品，特於同條例第11條之1 明定無正當理由，
    不得擅自持有；第18條第1 項後段復規定查獲之第三、四級
    毒品，無正當理由而擅自持有者，均沒入銷燬之，從而，依
    同條例第18條第1 項後段應沒入銷燬之毒品，專指查獲施用
    或持有之第三、四級毒品而言；倘係查獲製造、運輸、販賣
    、意圖販賣而持有、以非法方法使人施用、引誘他人施用或
    轉讓第三、四級毒品，既屬同條例相關法條明文規定處罰之
    犯罪行為，即非該條項應依行政程序沒入銷燬之範圍。又同
    條例第19條第1 項所定「供犯罪所用或因犯罪所得之物」，
    係指犯第4 條至第9 條、第12條、第13條或第14條第1 項、
    第2 項之罪所用或所得之物，不包括毒品本身在內，是尚不
    得援用此項規定為第三、四級毒品之沒收依據。再同條例對
    於查獲之製造、運輸、販賣、意圖販賣而持有、以非法方法
    使人施用、引誘他人施用及轉讓第三、四級毒品之沒收，並
    無特別規定，如其行為已構成犯罪，則該毒品即屬不受法律
    保護之違禁物，應回歸刑法之適用，依刑法第38條第1 項第
    1 款之規定沒收之（最高法院96年度台上字第884 號、99年
    度台上字第338 號等判決意旨參照），合先敘明。
  (二)查扣案之上開驗餘含有佐沛眠成分之橘色藥錠共1058顆（即
    首批驗餘538 顆及次批520 顆），係因被告所犯運輸第四級
    毒品罪而查獲之第四級毒品，為違禁物，依上述說明，自均
    應依刑法第38條第1 項第1 款規定予以沒收（取樣化驗之部
    分，既已驗畢用罄滅失，不另諭知沒收）。
  (三)又包裹上開佐沛眠之包裝信封共2 只，具有防止毒品裸露、
    散逸及潮濕之功用，並便於寄送毒品，且係共同正犯即該不
    詳印度籍人士所有，業據被告供述甚詳，而該等扣案信封又
    係供被告便於運輸毒品所用之物，是均應依毒品危害防制條
    例第19條第1 項之規定宣告沒收如主文所示。
據上論斷，應依刑事訴訟法第299 條第1 項前段，毒品危害防制
條例第4 條第4 項、第17條第2 項、第19條第1 項，藥事法第82
條第1 項，懲治走私條例第2 條第1 項，刑法第11條、第28條、
第55條、第51條第5 款、第9 款、第10款、第74條第1 項第1 款
、第38條第1 項第1 款，判決如主文。
本案經檢察官翁偉玲到庭執行職務。
中    華    民    國   100    年    11    月    24    日
                  刑事第二十一庭  審判長法  官  劉素如
                                        法  官  林勇如
                                        法  官  吳勇毅
上正本證明與原本無異。
如不服本判決應於收受送達後10日內向本院提出上訴書狀，並應
敘述具體理由；其未敘述上訴理由者，應於上訴期間屆滿後20日
內向本院補提理由書（均須按他造當事人之人數附繕本）「切勿
逕送上級法院」。
                                        書記官  游秀珠
中    華    民    國   100    年    11    月    24    日
附錄本案論罪科刑法條：
毒品危害防制條例第4條
製造、運輸、販賣第一級毒品者，處死刑或無期徒刑；處無期徒
刑者，得併科新臺幣2 千萬元以下罰金。
製造、運輸、販賣第二級毒品者，處無期徒刑或7 年以上有期徒
刑，得併科新臺幣1 千萬元以下罰金。
製造、運輸、販賣第三級毒品者，處5 年以上有期徒刑，得併科
新臺幣7 百萬元以下罰金。
製造、運輸、販賣第四級毒品者，處3 年以上10年以下有期徒刑
，得併科新臺幣3 百萬元以下罰金。
製造、運輸、販賣專供製造或施用毒品之器具者，處1 年以上7
年以下有期徒刑，得併科新臺幣1 百萬元以下罰金。
前五項之未遂犯罰之。
藥事法第82條
製造或輸入偽藥或禁藥者，處10年以下有期徒刑，得併科新臺幣
1 千萬元以下罰金。
犯前項之罪，因而致人於死者，處無期徒刑或10年以上有期徒刑
，致重傷者，處7 年以上有期徒刑。
因過失犯第1 項之罪者，處3 年以下有期徒刑、拘役或科新臺幣
50萬元以下罰金。
第 1 項之未遂犯罰之。
懲治走私條例第2條
私運管制物品進口、出口逾公告數額者，處7 年以下有期徒刑，
得併科新臺幣3 百萬元以下罰金。
前項之未遂犯罰之。
第 1 項所稱管制物品及其數額，由行政院公告之。